臺灣臺北地方法院刑事判決
111年度審訴字第339號
公  訴  人  臺灣臺北地方檢察署檢察官
被      告  丁聖竹


上列被告因詐欺案件，經檢察官提起公訴（110年度偵字第31472
號），被告於準備程序中就被訴事實為有罪之陳述，經本院告以
簡式審判程序之旨，並聽取當事人之意見後，經本院合議庭裁定
 ，由受命法官獨任行簡式審判程序，並判決如下：
    主      文
丁聖竹犯三人以上共同詐欺取財未遂罪，處有期徒刑陸月。緩刑
貳年，緩刑期間付保護管束，並應於本判決確定之翌日起壹年內
，向檢察官指定之政府機關、政府機構、行政法人、社區或其他
符合公益目的之機構或團體提供肆拾小時之義務勞務。
未扣案之犯罪所得新臺幣壹仟元沒收，於全部或一部不能沒收或
不宜執行沒收時，追徵其價額。
    事實及理由
一、按簡式審判程序之證據調查，不受第159條第1項之限制，刑
    事訴訟法第273條之2定有明文，是於行簡式審判程序之案件
    ，被告以外之人於審判外之陳述，除有其他不得做為證據之
    法定事由外，應認具有證據能力，合先敘明。
二、本件犯罪事實及證據，除犯罪事實欄一第11至12行「。嗣因
    該便利商店店員察覺有異，遂即時通報警方到場攔阻丁聖竹
    領取上開包裹，始循線查悉上情。」補充更正為「（丁聖竹
    並因而取得新臺幣1,000元之報酬）。嗣因該便利商店店員
    察覺有異，遂即時通報警方到場攔阻丁聖竹領取上開包裹而
    未遂，並扣得丁聖竹所持用之iPhone XR 行動電話（IMEI：
    000000000000000）1支，始循線查悉上情。」，證據部分應
    補充被告丁聖竹於本院準備程序及審理中之自白外，均引用
    如附件所示檢察官起訴書之記載。
三、應適用之法律及科刑審酌事由　　
㈠、核被告丁聖竹所為，係犯刑法第339條之4第1項第2款、第2項
    之三人以上共同詐欺取財未遂罪。
㈡、被告與「Toyz」、「Mikey」 間，就本案上揭犯行，具有相
    互利用之共同犯意，並各自分擔部分犯罪行為，故其等就前
    揭犯行具有犯意聯絡及行為分擔，應論以共同正犯。
㈢、被告因著手詐欺取財而未遂，為未遂犯，爰依刑法第25條第2
     項規定，按既遂犯之刑減輕之。
㈣、爰以行為人之責任為基礎，審酌被告收取被害人寄出裝有提
    款卡包裹之犯罪情節，兼衡被告已於本院準備程序及審理中
    坦承犯行之犯後態度，並參酌其高職肄業之智識程度，自述
    現於機車行當學徒，目前生活來源仰賴家人之生活狀況（見
    本院卷第45頁）等一切情狀，量處如主文第1項所示之刑，
    以示懲儆。
㈤、又查被告未曾因故意犯罪受有期徒刑以上刑之宣告，有臺灣
    高等法院被告前案紀錄表存卷可參，而被告於本案犯後坦承
    犯行，並表示已經沒有跟詐欺集團的人聯繫，而有固定之正
    當工作等語（見本院卷第45頁），足見悔悟，是其態度尚佳
    ，堪認本案應係一時失慮致罹刑典，經此偵查程序及前開罪
    刑宣告後，當知所警惕，信無再犯之虞，為免短期自由刑之
    流弊，認本案以暫不執行為適當，爰依刑法第74條第1項第1
    款規定予以宣告緩刑2年，以啟自新。惟為使被告能謹記本
    案教訓勿再重蹈覆轍，並承擔應負之責任回饋社會以贖前愆
    ，復衡酌其前述教育及智識程度、生活狀況等情，認本案緩
    刑尚有附負擔之必要，爰依同法第74條第2項第5款規定，諭
    知其應提供一定時數之義務勞務如主文第1項所示，併依同
    法第93條第1項第2款之規定，宣告於緩刑期間付保護管束。
    被告倘有違反前開緩刑條件之情形而情節重大者，得依同法
    第75條之1規定撤銷緩刑宣告，附此敘明。
四、沒收部分　　
㈠、按犯罪所得，屬於犯罪行為人者，沒收之。於全部或一部不
    能沒收，或不宜執行沒收時，追徵其價額。刑法第38條之1
    第1項前段、第3項分別定有明文。
　⒈查本案被告於警詢及偵訊時已明確供稱：拿到1,000元新臺幣
    薪資，上手Toyz叫綽號Mikey以無卡存款匯入我富邦銀行帳
    戶，存入時間110年10月17日下午2時8分等語明確（見偵卷
    第21頁、第54頁），堪認其因本案犯行獲有新臺幣（下同）
    1,000元之犯罪所得，是其於本院準備程序中供稱：未拿到
    報酬等語尚非可採。而其前開犯罪所得雖未扣案，仍應諭知
    沒收，並於全部或一部不能沒收或不宜執行沒收時，追徵其
    價額。
　⒉又扣案之金融卡1張，雖為本案欲詐取之財物，惟尚未經被告
    領取即遭員警查獲，且被害人供稱業已掛失補辦（見偵卷第
    84頁），是其已失效用，沒收尚無刑法之重要性，爰不予沒
    收。至於扣案物中另有三星耳機1副、不鏽鋼冰塊1塊等物，
    被害人供稱：除金融卡外並無寄出其他物品等語（同上卷頁
    ），足見尚非本案犯罪所得之物，無從沒收，附此敘明。
㈡、又扣案被告所有之iPhone XR行動電話1支（IMEI：00000000 
    0000000 ），固有供本案與共犯聯繫時使用，惟原係被告私
    人生活使用，僅偶供本案使用，縱予沒收之宣告，其所收之
    特別預防及社會防衛效果亦甚微弱，顯然欠缺刑法上重要性
    ，爰依刑法第38條之2第2項規定，不予宣告沒收，附此敘明
    。
據上論斷，應依刑事訴訟法第273條之1第1項、第299條第1項前
段、第310條之2、第454條第2項，刑法第28條、第339條之4第1
項第2款、第2項、第25條第2項、第74條第1項第1款、第2項第5
款、第93條第1項第2款、第38條之1第1項前段、第3項，刑法施
行法第1條之1第1項，判決如主文。
本案經檢察官陳建宏提起公訴，檢察官謝雨青到庭執行職務。
中　　華　　民　　國　　111 　年　　4 　　月　　29　　日
                    刑事第二十庭法  官    謝欣宓
上正本證明與原本無異。 
如不服本判決應於收受送達後20日內向本院提出上訴書狀，並應
敘述具體理由；其未敘述上訴理由者，應於上訴期間屆滿後20日
內向本院補提理由書（均須按他造當事人之人數附繕本）「切勿
逕送上級法院」。告訴人或被害人如對於本判決不服者，應具備
理由請求檢察官上訴，其上訴期間之計算係以檢察官收受判決正
本之日期為準。因疫情而遲誤不變期間，得向法院聲請回復原狀
。
                                書記官    朱俶伶　
中　　華　　民　　國　　111 　年　　4 　　月　　29　　日
附錄本案論罪科刑法條
中華民國刑法第339條之4
犯第339條詐欺罪而有下列情形之一者，處1年以上7年以下有期
徒刑，得併科1百萬元以下罰金：
一、冒用政府機關或公務員名義犯之。
二、三人以上共同犯之。
三、以廣播電視、電子通訊、網際網路或其他媒體等傳播工具，
    對公眾散布而犯之。
前項之未遂犯罰之。
附件：
臺灣臺北地方檢察署檢察官起訴書
                                    110年度偵字第31472號
　　被　　　告　丁聖竹　男　22歲（民國00年00月00日生）
　　　　　　　　　　　　住新北市○○區○○街00號2樓
　　　　　　　　　　　　國民身分證統一編號：Z000000000號
上列被告因詐欺案件，業經偵查終結，認應提起公訴，茲將犯罪
事實及證據並所犯法條分敘如下：
　　　　犯罪事實
一、丁聖竹明知TELEGRAM通訊軟體暱稱「Toyz」、「Mikey」之
    人係詐騙集團成員，竟仍與「Toyz」、「Mikey」及所屬詐
    欺集團成員共同意圖為自己不法之所有，而基於與「Toyz」
    、「Mikey」及所屬詐欺集團成員共同遂行詐欺取財之犯意
    聯絡，自民國110年10月初某日時許，加入「Toyz」、「Mik
    ey」所屬詐欺集團，而擔任該詐欺集團之「取簿手」工作。
    渠等分工方式係先由該詐欺集團不詳成員以附表所示方式詐
    騙藍青憶，致使藍青憶誤信為真，而依指示將所申用附表所
    示帳戶之提款卡，以包裹寄貨之方式，寄送至附表所示便利
    商店後，丁聖竹再應「Mikey」之指示前往該便利商店取件
    。嗣因該便利商店店員察覺有異，遂即時通報警方到場攔阻
    丁聖竹領取上開包裹，始循線查悉上情。
二、案經臺北市政府警察局文山第一分局報告偵辦。
　　　　證據並所犯法條
一、證據名稱及待證事實：
編號 證據名稱 待證事實 (一) 被告丁聖竹於警詢及偵查中之供述 坦承自上開時間起，加入「Toyz」、「Mikey」所屬詐欺集團而擔任領取包裹之工作，並依「Mikey」之指示，前往附表所示便利商店領取包裹等事實。 (二) 被害人藍青憶於警詢之指述  證明被害人藍青憶遭不詳詐欺集團成員以附表所示手法詐騙後，而依對方指示，至附表所示便利商店，將所申用附表所示帳戶之提款卡以包裏寄貨之方式，寄送至指定便利商店等事實。 (三) 7-ELEVEN貨態查詢系統擷圖資料、被告與「Mikey」間之LINE通訊軟體對話紀錄、扣案裝有附表所示帳戶提款卡之包裹 證明被告丁聖竹於附表所示時間，前往附表所示便利商店欲領取被害人所寄出裝有附表所示帳戶提款卡包裹之事實。 
二、核被告丁聖竹所為，係犯刑法第339條之4第2項、第1項第2
    款三人以上共同犯詐欺取財未遂罪嫌。被告與「Toyz」、「
    Mikey」及所屬詐欺集團其他不詳成員間，有犯意聯絡及行為
    分擔，請論以共同正犯。扣案iPhone XR手機(IMEI：0000000
    00000000)乙支，係被告所有供犯罪所用之物，請依刑法第3
    8條第2項規定宣告沒收。另關於被告本件犯罪所得，併請依
    刑法第38條之1第1項前段規定宣告沒收，或依同條第3項規
    定於全部或一部不能沒收或不宜執行沒收時，追徵其價額。
三、依刑事訴訟法第251條第1項提起公訴。
  　此　致
臺灣臺北地方法院
中　　華　　民　　國　 111　　年　　1 　　月　　21　　日
　　　　　　　　　　　　　檢　察　官      陳 建 宏
本件正本證明與原本無異
中　　華　　民　　國　 111　　年　　2 　　月　　9 　　日
　　　　　　　　　　　    書　記　官      郭 柏 漢
附錄本案所犯法條
中華民國刑法第339條
（普通詐欺罪）
意圖為自己或第三人不法之所有，以詐術使人將本人或第三人之
物交付者，處 5 年以下有期徒刑、拘役或科或併科 50 萬元以
下罰金。
以前項方法得財產上不法之利益或使第三人得之者，亦同。
前二項之未遂犯罰之。
中華民國刑法第339條之4
犯第 339 條詐欺罪而有下列情形之一者，處 1 年以上 7 年以
下有期徒刑，得併科 1 百萬元以下罰金：
一、冒用政府機關或公務員名義犯之。
二、三人以上共同犯之。
三、以廣播電視、電子通訊、網際網路或其他媒體等傳播工具，
    對公眾散布而犯之。
前項之未遂犯罰之。
附表：
被害人 詐騙手法 詐取物品 包裏領取地點 包裏領取時間 藍青憶 不詳詐欺集團成員於110年10月初某日時許，透過LINE通訊軟體以「材料對接易宣萱」之暱稱向藍青憶佯稱：如欲應徵包裝員，須先提供名下帳戶提款卡以供審核云云，致藍青憶誤信為真，爰依指示於同年月17日13時34分前某日時許，至位於桃園市○○區○○路0段00號92號94號1樓之「統一便利商店（大楊門市）」，將所申用之右列帳戶資料寄送至右列地點。 中國信託商業帳號000-0000000000000000號帳戶之提款卡 位於臺北市○○區○○路0段000號之「統一便利商店（博嘉門市）」 110年10月17日13時34分（係由警員領取並扣案）